【裁判字號】    95,上重訴,63
【裁判日期】    951222
【裁判案由】    毒品危害防制條例
【裁判全文】
臺灣高等法院臺中分院刑事判決        95年度上重訴字第63號
上  訴  人
即  被  告  乙○○
                      弄4號
                    現於臺灣彰化監獄執行中
選任辯護人  徐湘生律師
上列上訴人因毒品危害防制條例案件，不服臺灣彰化地方法院95
年度訴字第66號中華民國95年8月10日第一審判決(起訴案號：臺
灣彰化地方法院檢察署94年度偵字第9075、9920號），提起上訴
，本院判決如下：
    主  文
原判決撤銷。
乙○○連續販賣第一級毒品，處有期徒刑拾年。扣案如附表一所
示之第一級毒品海洛因均沒收銷燬之、扣案如附表貳所示之物均
沒收之、因販賣毒品所得如附表三所示之財物沒收之，如全部或
一部不能沒收時，以其財產抵償之。
    犯罪事實
一、乙○○前曾有違反麻醉藥品管理條例前科（不構成累犯），
    復因施用第一、二級毒品案件，經法院裁定令入戒治處所施
    以強制戒治，於94年 3月22日執行完畢釋放出所。詎其仍不
    知警惕，明知海洛因及甲基安非他命業經毒品危害防制條例
    列為第一、二級毒品管制，依法不得販賣及持有，其竟意圖
    營利，基於販賣第一級毒品海洛因與第二級毒品甲基安非他
    命之概括犯意，利用其之0000000000號行動電話，及不詳姓
    名者所有之0000000000號行動電話，作為販賣毒品之聯絡工
    具，先後為下列行為：
  (一)自94年7月初某日起至94年8月17日止，由邱坤新以00000000
    00號行動電話撥打乙○○持有他人之0000000000號行動電話
    ，向乙○○購買第一級毒品海洛因及第二級毒品甲基安非他
    命，雙方於電話中約妥交易時間及地點後，再由邱坤新至彰
    化縣田中鎮○○路○段546巷41弄4號3樓乙○○之住處（計有
    2次）及彰化縣田中鎮○○路紅龍釣蝦場外（計有2次），由
    乙○○販賣交付毒品予邱坤新，合計共4次，其中1次係以新
    臺幣（下同） 2千元之價格，向乙○○購買第一級毒品海洛
    因1包；另有 1次係以2千元之價格，向乙○○購買第二級毒
    品甲基安非他命1包；又有 1次係同時向乙○○各以1千元之
    代價，購買第一級毒品海洛因及第二級毒品甲基安非他命各
    1包；最後1次則係以2千元之價格，購買第一級毒品海洛因1
    包。
  (二)於94年7月14日晚間8時14分許，由蕭海峰以0000000000號行
    動電話撥打乙○○持有他人之0000000000號行動電話，向乙
    ○○聯絡購買第二級毒品甲基安非他命，雙方於電話中約妥
    交易時間及地點後，蕭海峰再至乙○○之上開住處，由乙○
    ○以每包 1千元之價格，販賣交付第二級毒品甲基安非他命
    予蕭海峰1次。
  (三)於 94年10月24日下午3時30分許及同年11月6日下午1時56分
    許，由鄧博豪以0000000000號行動電話撥打乙○○之000000
    0000號行動電話，向乙○○聯絡購買第二級毒品甲基安非他
    命，雙方於電話中約妥交易時間及地點後，鄧博豪再於同年
    10月24日下4、5時許，及同年 11月6日下午3、4時許，至乙
    ○○上開住處3樓房間內，由乙○○各以每包 3千元、5百元
    之價格，各販賣交付第二級毒品甲基安非他命予鄧博豪 1次
    。
  (四)嗣於 94年11月10日晚上7時45分許，經警持臺灣彰化地方法
    院所核發之搜索票，前往彰化縣田中鎮○○里○○路○段546
    巷85弄42號乙○○住處執行搜索時，當場扣得屬其所有之第
    一級毒品海洛因10包（驗餘合計淨重18.28公克、空包裝重3
    .76 公克)、搭配門號0000000000使用之OKWAP廠牌行動電話
    機具1支，並拘提躲藏於住處3樓樓頂之乙○○。
二、案經彰化縣警察局移送臺灣彰化地方法院檢察署檢察官偵查
    起訴。
    理  由
壹：有關於證據能力部分：
一、按被告以外之人（包括證人、鑑定人、告訴人、被害人及共
    同被告等）於檢察事務官、司法警察官或司法警察調查中所
    為之陳述，與審判中不符時，其先前之陳述具有較可信之特
    別情況，且為證明犯罪事實存否所必要者，得為證據，刑事
    訴訟法第159條之2定有明文。所謂「前後陳述不符」之要件
    ，應就前後階段之陳述進行整體判斷，以決定其間是否具有
    實質性差異，惟無須針對全部陳述作比較，陳述之一部分有
    不符，亦屬之。而所謂「具有較可信之特別情況」之情形，
    亦應就前後陳述時之各種外部情況進行比較，以資決定何者
    外部情況具有可信性。若陳述係在特別可信之情況下所為，
    則虛偽陳述之危險性即不高，雖係審判外陳述，或未經被告
    為反對詰問、對質，仍得承認其有證據能力。所稱「外部情
    況」之認定，例示如下：(一)時間之間隔：陳述人先前陳述是
    在記憶猶新的情況下直接作成，一般與事實較相近，事後即
    可能因記憶減弱或變化，致有不清晰或陳述不符之現象發生
    。(二)有意識的迴避：由於先前陳述時被告未在場，是陳述人
    直接面對詢問警員所為陳述較為坦然，事後可能因陳述人對
    被告有所顧忌或同情，因而在被告面前較不願陳述不利被告
    之事實。(三)受外力干擾：陳述人單獨面對檢察事務官或司法
    警察（官）所為之陳述，程度上較少會受到來自被告方面強
    暴、脅迫、詐欺、利誘或收買等外力之影響，其陳述較趨於
    真實。若被告在庭或有其他成員參與旁聽時，陳述人可能會
    本能的作出迴避對被告不利之證述，或因不想生事招惹麻煩
    乃虛構事實或進而否認以前之供述而為陳述。(四)事後串謀：
    證人對警察描述其所親身經歷之情形，因較無時間或動機去
    編造事實，客觀上亦較難認與被告間有勾串情事，其陳述具
    有較可信性。但事後因特殊關係，雙方可能因串謀、請託而
    統一口徑；或事後情況變化，兩者從原先敵對關係變成現在
    友好關係，抑或業已由中取得利益等情形，其陳述即易偏離
    事實而較不可信。(五)警詢或檢察事務官偵查時，有無辯護人
    、代理人或親友在場：如有上開親誼之人在場，自可期待證
    人為自由從容之陳述，其證言之可信度自較高。(六)警詢或檢
    察事務官所作之偵查筆錄記載是否完整：如上開筆錄對於犯
    罪之構成要件、犯罪態樣、加重減輕事由或起訴合法要件等
    事實或情況，均翔實記載完整，自可推定證人之陳述，與事
    實較為相近，而可信為真實。法院除應斟酌上列因素綜合判
    斷，亦應細究陳述人之問答態度、表情與舉動之變化，此一
    要件係屬訴訟法事實之證明，以自由證明為已足，且應由主
    張此項證據之人證明。惟此僅係確定上開陳述有無證據能力
    而已，至該證據具有證據能力後，其證據力之強弱問題（指
    證明力），仍待法院綜合全辯論意旨及調查證據所得，依法
    認定之。查，本件證人蕭海峰於警詢及原審之證述，雖有前
    後陳述不符之情形，本院審酌其先後兩次於警詢之證述距案
    發日較近，當時記憶自較深刻，可立即反應所知，不致因時
    隔日久而遺忘案情；且其於警詢之供述又查無不法取供之情
    形，更與其監聽譯文內容相符，且無來自被告或其他成員同
    庭在場之壓力而出於虛偽不實之指證，或事後串謀而故為迴
    護被告之機會，揆諸上開說明，證人蕭海峰於警詢所為之陳
    述，客觀上應具有較可信之特別情況，且亦為證明犯罪事實
    存否所必要，依上揭規定，其於警詢中之證言自得為證據，
    而有證據能力。
二、另按刑事訴訟法第159條之1規定：被告以外之人於審判外向
    法官所為之陳述，得為證據。被告以外之人於偵查中向檢察
    官所為之陳述，除顯有不可信之情況者外，得為證據。本件
    證人蕭海峰於檢察官偵訊及原審之證述，雖亦有前後陳述不
    符之情形，本院審酌其於偵訊時業經具結在案，衡情自必小
    心謹慎以免觸犯偽證罪，且證人蕭海峰於原審亦未提出任何
    可供證明其於檢察官偵訊時所為之陳述，究有如何之「顯有
    不可信之情況」，檢察官所實施之偵查程序，並無何違反規
    定之瑕疵，足認證人蕭海峰於檢察官偵訊中所言並無「顯有
    不可信之情況」存在，其於偵訊所為之證詞，自得為證據，
    而有證據能力。又證人邱坤新、鄧博豪之偵訊筆錄，既經其
    等具結在案，已足以擔保其證言之真實性，又查無不法取供
    之情形，且與其等嗣於原審證述之情節相符，並無顯不可信
    之情況存在，亦有證據能力；至邱坤新之警詢筆錄，亦查無
    不法取供之情形，且與其嗣於原審證述之情節相符，依刑事
    訴訟法第159條之2之反面解釋，亦有證據能力。
三、再按有事實足認被告或犯罪嫌疑人有最輕本刑為 3年以上有
    期徒刑之罪嫌，並危害國家安全或社會秩序情節重大，而有
    相當理由可信其通訊內容與本案有關，且不能或難以其他方
    法蒐集或調查證據者，得發通訊監察書。通訊監察書，偵查
    中由檢察官依司法警察機關聲請或依職權核發，審判中由法
    官依職權核發，通訊保障及監察法第5條第1項第1款、第2項
    分別定有明文。本件關於被告乙○○所使用之0000000000、
    0000000000號行動電話，經臺灣彰化地方法院檢察署核准監
    聽在案，有臺灣彰化地方法院檢察署通訊監察書及譯文紀錄
    等附卷可參，係依法所為之監聽；況審酌電話監聽侵害被告
    權益之種類及輕重、對於被告訴訟上防禦不利益之程度、犯
    罪所生之危害或實害等情形，兼顧人權保障及公共利益之均
    衡維護，應認本件電話監聽合於比例原則，應具有證據能力
    。
貳：有關於認定犯罪事實部分：
一、訊據被告乙○○矢口否認有何販毒之犯行，辯稱：伊沒有販
    賣任何毒品給邱坤新、蕭海峰及鄧博豪，所查扣之第一級毒
    品海洛因10包係供自己施用，並非供販賣所用。而邱坤新現
    因販賣毒品罪，經法院判處罪刑在案，其本身即有毒品，又
    何必向伊購買，且觀之伊與邱坤新之監聽譯文，足見係伊向
    邱坤新購買毒品，而非邱坤新向伊購買毒品。又鄧博豪及蕭
    海峰於原審亦均證稱未曾向伊購買毒品，而公訴人所指伊販
    賣毒品之時間，伊當時因腳痛都在山上朋友家中，自不可能
    販賣毒品云云。惟查：
  (一)證人邱坤新於原審明確結證稱：「（問：你所講的買海洛因
    、安非他命〈按應係甲基安非他命之誤，下同，詳如後述〉
    是各買4、5次？）我去買的時候，有時候一起拿，有時只拿
    海洛因，有時只拿安非他命」、「（問：每次買多少錢？）
    2 、3千元」、「（問：買的時間大概是何時？）94年7月初
    到94年8月17日」、「（問：你跟被告買幾次海洛因？）買2
    次」、「（問：安非他命買幾次？)是2次」、「（問：為何
    跟法官說買4、5次，是何意？)是兩種合起來總共買了4次」
    、「(問：購買毒品的地點是在他住處的3樓，跟彰化縣田中
    鎮○○路紅龍釣蝦場？)是，在被告住處買2次，在彰化縣田
    中鎮○○路紅龍釣蝦場買 2次，但是各自買什麼東西我忘記
    了」、「（問：你為何之前跟法官說兩種都買4、5次？）我
    的意思是總共買4次，最後1次買海洛因2千元，有1次買海洛
    因、安非他命各1千元，有1次買安非他命2千元，還有1次買
    海洛因2千元」等語（見原審卷(二)第82、83頁)。而邱坤新確
    曾因施用第一級毒品海洛因級第二級毒品甲基安非他命，經
    原審各判處有期徒刑1年2月、10月等情，亦有原審94年度訴
    字第1019號判決書附卷可參（見本院卷第74至77頁，該案之
    判決書載明邱坤新之尿液檢驗出甲基安非他命之陽性反應，
    足徵邱坤新於原審上開所證係購買安非他命等語，顯係口誤
    ，邱坤新所購買者應係第二級甲基安非他命無誤），足認證
    人邱坤新於原審上開所證確實可信。雖邱坤新於原審經被告
    之選任辯護人詰問時曾證稱：伊曾跟被告合資購買過第一級
    、第二級毒品，伊曾跟被告要過毒品，被告也曾向伊要過，
    伊如果毒癮犯了，也會請被告幫伊調云云（見原審卷(二)第79
    頁）。然查，證人邱坤新於警詢時即已明確指稱：伊自94年
    7月初開始至94年8月17日被查獲止，確有向被告購買海洛因
    及安非他命，都是現金交易，有時先欠錢，但事後都有償還
    等語（見彰警刑偵一字第0940026774號卷第6至8頁），且其
    於偵查中亦結證稱：伊確有向被告購買3、4次之毒品，最近
    1次是案發前，應該是昨天（按即94年8月17日）在紅龍釣蝦
    場向被告購買2千元等語(見偵字第6622號影印卷第1、2頁）
    ，邱坤新與被告並無仇隙，若其確係與被告合資購買第一級
    、第二級毒品，為何於警詢及偵查中均未提及此事，況其於
    原審亦證稱：「警詢筆錄確屬實在」（見原審卷(二)第81頁）
    。足見邱坤新於被告之選任辯護人詰問時所證，應如其於原
    審證稱：「我不知道如何說，刑責那麼重，講了又怕害到朋
    友」（見原審卷(二)第79頁反面），而為迴護被告之詞，不足
    採信。又邱坤新雖曾因販賣第一級、第二級毒品，而遭原審
    判處罪刑，但不能因邱坤新亦有販賣毒品，即認其不可能向
    被告購買毒品。再邱坤新之0000000000號行動電話與被告持
    有他人之0000000000號行動電話，於 94年7月6日晚上9時28
    分、同年7月8日下午1時40分、同年7月8日下午1時47分，雖
    有如附件一之通聯內容（見偵字第6622號影印卷第6、7頁，
    該頁數係以鉛筆另行加註），惟 94年7月6日晚上9時28分之
    該通通聯，核其意旨與邱坤新有無販賣毒品予被告無關；而
    同年 7月8日下午1時40分之該通通聯內容，據邱坤新於警詢
    所稱係指：被告叫伊去向他的朋友拿安非他命（按應係甲基
    安非他命，下同）回來，被告並交付2萬8千元給伊，要伊拿
    一兩的安非他命回來等語（見彰警刑偵一字第0940026774號
    卷第6頁反面、第7頁）；又同年 7月8日下午1時47分之該通
    通聯內容，據邱坤新於警詢所稱則指：伊已經到被告住處之
    樓下，伊叫被告拿2萬8千元下來給伊等語（見彰警刑偵一字
    第0940026774號卷第7頁)，核邱坤新上開於警詢所供，與該
    通聯內容之意旨相符，應堪採信，而上開通聯之內容，亦與
    邱坤新是否販賣毒品予被告無涉，是被告辯稱：依附件一所
    示之通聯內容，應係邱坤新販賣毒品予伊云云，亦不足採信
    。
  (二)證人鄧博豪於偵訊結證稱：「（問：〈提示通訊監察譯文〉
    94年10月24日下午3時20分〈按應係 30分〉，你有無跟乙○
    ○買毒品？）有，通訊譯文內所謂的3箱水果，是指要買3千
    元的毒品，是我自己去乙○○他家的3樓，．．當天打完電
    話後，大約下午4、5時許，就到他家交易」、「（問：〈提
    示通訊監察譯文〉94年11月6日下午1時56分，你有無跟乙○
    ○購買毒品？）那一次我跟他說要去看樣品，意思是指我這
    裡有錢，要跟他買毒品，那次大約下午3、4時，我自己一個
    人去他家3樓，以500元跟他買毒品」、「（問：你跟他買什
    麼毒品？）安非他命（按應係甲基安非他命之口誤）」、「
    （問：你是直接向乙○○買毒品，或是乙○○跟你介紹，你
    才買毒品？）是我直接跟乙○○買」、「（問：毒品安非他
    命，你們如何稱呼？）『芭樂』來稱呼安非他命，『一箱』
    稱呼1千元，以此類推，若不足1千元就用『一點點』來形容
    」等語（見原審卷(二)101、102頁）；於原審亦明確結證稱：
    「（問：該次偵訊筆錄中曾說因為乙○○被收押了，所以我
    就在遊藝場隨便跟其他人買，是否實在〈提示本案95年度易
    字第77號卷宗所含94年度毒偵字第6269號之94年12月16日偵
    訊筆錄，並告以要旨〉）這些話是我說的」、「（問：到底
    有無跟被告買毒品？）有」、「（審判長問：次數？）如同
    起訴書上所記載的」、「（問：一次買多少錢？）如同起訴
    書所述，及警偵訊中所載」等語（見原審卷(二)第90頁反面、
    91頁）；而鄧博豪之0000000000號與被告之0000000000號行
    動電話，於94年10月24日下午3時30分許及同年11月6日下午
    1時 56分許，亦有如附件二所示之通聯內容（見原審卷(二)第
    60、65頁，此通話內容亦經證人鄧博豪於原審明確表示確係
    其與被告之對話無訛，見原審卷(二)第88頁反面），且鄧博豪
    確因施用第二級毒品甲基安非他命，經原審判處有期徒刑 8
    月等情，亦有原審95年度易字第77號判決書附卷可參（見原
    審卷(二)第50至54頁，該案判決書載明鄧博豪之尿液檢驗出甲
    基安非他命之陽性反應，足徵鄧博豪上開所證係購買安非他
    命等語，顯係口誤，鄧博豪所購買者應係第二級甲基安非他
    命無誤），足認證人鄧博豪於偵訊及原審所證之內容均確實
    可信。證人鄧博豪於原審經被告之選任辯護人詰問時雖曾證
    稱：伊未曾向被告購買過甲基安非他命，偵訊時供稱芭樂就
    是安非他命的代號，係因藥癮發作的關係云云（見原審卷第
    88、89頁）。然查，鄧博豪於被告之選任辯護人詰問時，雖
    否認曾向被告購買毒品，然於檢察官及原審審判長提示卷證
    ，逐一訊問，鄧博豪即證稱：確有如起訴書所載，向被告購
    買甲基安非他命之情形等語，足見鄧博豪於被告之選任辯護
    人詰問時所證，亦屬迴護被告之詞，不足採信。
  (三)證人蕭海峰確有於94年7月14日晚間8時14分許，以其之0000
    000000號行動電話撥打綽號「必也」之被告所持有他人之00
    00000000號行動電話，向被告購買第二級毒品甲基安非他命
    ，嗣蕭海峰即至被告之上開住處，以每包 1千元之價格，向
    被告販賣 1次甲基安非他命等情，業據證人蕭海峰於警詢、
    偵訊時結證明確（見彰警刑偵一字第0940026774號卷第12頁
    ，偵字第9075號卷第22頁），而蕭海峰之0000000000號行動
    電話與該0000000000號行動電話，於94年7月14日晚間8時14
    分許亦有如附件三所示之通聯內容（見原審卷(一)第56頁），
    且蕭海峰確因施用第二級毒品甲基安非他命，經原審判處有
    期徒刑4月等情，亦有原審94年度易字第 1448號判決書附卷
    可參（見原審卷(二)第55至57頁，該案判決書載明蕭海峰之尿
    液檢驗出甲基安非他命之陽性反應，足徵蕭海峰所購買者亦
    係第二級甲基安非他命無誤），足認被告確有販賣甲基安非
    他命予證人蕭海峰無疑。蕭海峰於原審雖證稱：伊不認識被
    告，伊購買毒品的對象是綽號「老大」之人，但不是在庭被
    告云云（見原審卷(二)第84、85頁）。然查，被告之綽號確係
    「必也」或「必兄」等情，業據證人邱坤新於原審證述屬實
    （見原審卷(二)第78頁反面），且蕭海峰於警詢、偵訊時並已
    指證綽號「必也」即係被告無誤，此有指認照片在卷可參（
    見偵字第9075號卷第19頁），參以其於警詢指稱：「綽號『
    必也』男子我不知道他的本名，我知道他住在彰化縣田中鎮
    ○○○○道他的住家，但我不知道他的住址，他年齡約40至
    50歲，他老婆在明禮國小旁賣檳榔，他本人長得有點胖胖的
    」等語（見彰警刑偵一字第0940026774號卷第10頁），核與
    被告於原審供稱：伊太太在明禮國小旁賣檳榔已經賣了幾10
    年了，現在還有在賣等特徵相符（見原審卷(二)第87頁），益
    徵證人蕭海峰於警詢、偵訊時所為之證述為可信，其於原審
    上開所證，均係屬迴護被告之詞，要無可採。
  (四)再查我國查緝販賣毒品執法甚嚴，對於販賣海洛因及甲基安
    非他命者尤科以重度刑責，又販賣海洛因、甲基安非他命既
    均係違法行為，當非可公然為之，亦無公定價格，且容易分
    裝並增減份量，而每次買賣之價量，可能隨時依雙方關係深
    淺、資力、需求量及對行情之認知、來源是否充裕、查緝是
    否嚴謹、購買者被查獲時供述購買對象之可能風險之評估等
    情形，而異其標準，非可一概而論；販賣之利得，除被告坦
    承犯行或價量俱臻明確外，委難察得實情，販賣之人從價差
    或量差中牟利之方式雖異，其意圖營利之販賣行為則同一。
    是以因海洛因、甲基安非他命量微價高，販賣者率有暴利可
    圖，茍非意圖販賣營利，一般人焉有可能甘冒重度刑責而販
    賣海洛因及甲基安非他命，衡情被告苟非有販賣營利之意圖
    ，焉有可能甘冒重刑而為販賣海洛因及甲基安非他命之犯行
    ，是以被告乙○○有營利之意圖甚明。
  (五)此外，復有第一級毒品海洛因10包（驗餘合計淨重18.28公
    克、空包裝重3.76公克，見原審卷(一)第55頁所附之法務部調
    查局95年1月26日調科壹字第140012479號鑑定通知書）、搭
    配0000000000號之OKWAP廠牌行動電話機具1支扣案足資佐證
    。足見被告上開所辯要屬事後卸責之詞，不足採信，本件事
    證明確，被告犯行均洵堪認定。
  (六)被告之選任辯護人雖聲請傳訊廖宗振，以證明邱坤新確有販
    賣毒品予被告；另聲請傳訊劉義寬，以證明被告自 94年5月
    至同年11月，均在劉義寬處幫忙採割檳榔，以供其太太販售
    等情。但查，被告確有販賣毒品予邱坤新、鄧博豪及蕭海峰
    等情，業據證人邱坤新等 3人證述如前，並有通聯紀錄附卷
    可查，縱邱坤新亦有販賣毒品予被告，亦與本案並無何關連
    ，至被告是否確有幫忙劉義寬割檳榔，更與被告有無販賣毒
    品無涉，本案事證已臻明確，上開證人自無傳訊之必要，附
    此敘明。
二、查被告行為後，關於刑法第56條連續犯之規定，雖經總統於
    94年2月2日公布廢除，並自95年7月1日起生效，惟廢除連續
    犯後，須依數罪併罰之規定處罰，經比較後並非較有利於被
    告張仲裕，依修正後刑法第2條第1項前段之規定，自應適用
    行為時法即修正前刑法第56條連續犯之規定處斷。又刑法第
    33條第5款關於罰金刑之規定，由「罰金：銀元1元以上」，
    修正為「罰金：新臺幣1000元以上，以百元計算之」，本案
    有關罰金刑之部分，經比較新、舊法結果，應適用被告行為
    時法即修正前刑法第 33條第5款之規定較有利於行為人。另
    修正後刑法第55條之部分，僅廢除牽連犯之規定，有關想像
    競合犯之部分，雖有修正部分文字，但並未涉及刑罰規範之
    變更，自非刑法第2條第1項之法律變更，無庸比較新舊法，
    而應直接適用新法之規定。又無期徒刑減輕者，修正前刑第
    65條第2項原規定為7年以上有期徒刑，修正後刑法第65條第
    2項則改為 20年以下15年以上有期徒刑，比較新舊法之規定
    ，以修正前之規定較有利於被告，合先敘明。
三、按販賣毒品之所謂販賣行為，係行為人基於營利之目的，而
    販入或賣出毒品而言。販賣毒品者，其主觀上須有營利之意
    圖，且客觀上有販賣之行為，即足構成，至於實際上是否已
    經獲利，則非所問。即於有償讓與他人之初，係基於營利之
    意思，並著手實施，而因故無法高於購入之原價出售，最後
    不得不以原價或低於原價讓與他人時，仍屬販賣行為。必也
    始終無營利之意思，縱以原價或低於原價有償讓與他人，方
    難謂為販賣行為，而僅得以轉讓罪論處（參照最高法院93年
    度台上字第1651號判決意旨）。被告既以營利之意圖而販賣
    第一級毒品海洛因及第二級毒品甲基安非他命，是核其所為
    ，係犯毒品危害防制條例第4條第1項之販賣第一級毒品罪、
    第4條第2項之販賣第二級毒品罪。被告販賣第一級毒品及第
    二級毒品而持有第一級、第二級毒品之低度行為，應各為販
    賣第一級、第二級毒品之高度行為所吸收，均不另論罪。被
    告先後3次販賣第一級毒品、5次販賣第二級毒品之犯行，均
    時間緊接，各犯構成要件相同之罪名，顯係各基於概括犯意
    反覆為之，均應依修正前刑法第56條連續犯之規定，各論以
    販賣第一級毒品一罪及販賣第二級毒品一罪，並均依法加重
    其刑（其中因販賣第一級毒品罪之法定本刑為死刑、無期徒
    刑部分依法不得再予加重，僅就罰金刑部分加重；另販賣第
    二級毒品罪之法定本刑為無期徒刑部分，依法亦不得再予加
    重，僅就有期徒刑及罰金刑部分加重）。被告係以一行為觸
    犯販賣第一級毒品罪及第二級毒品罪，為想像競合犯，應依
    刑法第55條想像競合犯之規定，從較重之連續販賣第一級毒
    品罪處斷。被告雖有上開連續販賣第一級毒品之犯行，然販
    賣時間非長、販賣次數（3次）及數量非鉅，所得非多（5千
    元），只因一時貪念，致罹法定刑為死刑或無期徒刑之重典
    ，相對於長期大量販賣毒品之大毒梟而言，被告對社會治安
    及國民健康之危害較小，倘處以死刑或無期徒刑，不免過苛
    ，且無從與大毒梟之惡行有所區隔，是被告犯罪情狀相較於
    法定之重刑，屬情輕法重，在客觀上足以引起一般人之同情
    ，情節尚堪憫恕，爰依刑法第59條、修正前刑法第65條第2
    項之規定，酌量減輕其刑，並就上開加重其刑部分，先加後
    減輕之。原審以被告罪證明確，予以論罪科刑，固非無見，
    惟原審未審酌本案有適用刑法第59條酌量減輕為宜之情形，
    即有未洽。被告上訴意旨仍執前詞否認犯罪，摘原判決不當
    ，雖無理由，但原判決既有上述可議之處，自應由本院將原
    判決撤銷改判。爰審酌被告平日素行不良、犯罪之動機、目
    的均僅為圖得一己之私利，販賣毒品對人身體之戕害，社會
    治安、經濟所生危害之程度甚巨，雖被告犯罪後對販賣第一
    、二級毒品猶設詞為辯全無悔意，然考其販賣第一、二級毒
    品期間不長、次數不多等一切情狀，量處如主文所示之刑。
    扣案如附表一所示之第一級毒品海洛因，均為查獲供販賣所
    用之毒品，應依毒品危害防制條例第 18條第1項前段之規定
    宣告沒收銷燬之；另扣案如附表二編號一所示供扣案之海洛
    因包裝用之外包裝袋10個，依上開法務部調查局之鑑定報告
    記載（空包裝重3.76公克），足認該外包裝袋10個，係可與
    包裝內之毒品分離，而外包裝袋主要作用在於包裹毒品，防
    其裸露、潮濕，便於被告攜帶販賣毒品，且屬被告所有，業
    據被告供承在卷，爰依毒品危害防制條第 19條第1項前段宣
    告沒收之；又扣案如附表二編號二所示之物，係被告所有供
    聯絡販賣第二級毒品甲基安非他命所用之物，業據被告於原
    審自承在卷（見原審卷(二)第95頁），亦應依毒品危害防制條
    第 19條第1項前段宣告沒收之；被告販賣第一級、第二級毒
    品所得如附表三所示之 1萬2千5百元，雖未扣案，仍應依毒
    品危害防制條例第 19條第1項之規定予以宣告沒收之，如全
    部或一部不能沒收時，則以被告之財產抵償之。至本案雖另
    扣得塑膠鏟管2支、塑膠空夾鏈袋2個，經詢之被告否認屬其
    所有，此外，復查無其他積極證據足以證明係被告所有之物
    ，又非屬違禁物，核與沒收之要件不符，爰均不予宣告沒收
    之。至另扣得之四方型紙盒1個及ZTE廠牌行動電話1支(門號
    為0000000000號），雖均係被告所有之物，然並查無其他積
    極證據足以證明與本案販賣毒品有關，又非屬違禁物，核與
    沒收之要件不符，爰亦均不予宣告沒收。至供為販賣毒品聯
    絡工具之另支行動電話機具（即搭配門號0000000000號，未
    扣案，手機所有人不詳、SIM卡申請人亦非被告)，雖係供販
    賣毒品犯罪所用之物。惟按依毒品危害防制條例第 19條第1
    項規定宣告沒收，因該條項並無如同條例第 18條第1項所定
    （不問屬於犯人所有與否，沒收之）之明文，故應屬相對沒
    收主義之立法，其應沒收之物，應以屬被告所有者為限（最
    高法院93年度台上字第46 2號判決參照），準此，上開未扣
    案之行動電話機具1支（SIM晶片卡，按依國內電信公司一般
    定型化契約之約定，該晶片卡之所有權乃係屬電信公司所有
    ，申請人僅因承租門號而取得晶片卡使用權），因被告否認
    為其所有，復查無其他積極證據足以證明被告業已取得該行
    動電話機具之所有權，自無從依同條例第  19條第1項規定
    宣告沒收之，併此敘明。
據上論斷，應依刑事訴訟法第299條第1項前段，毒品危害防制條
例第4條第1項、第2項、第18條第1項前段、第 19條第1項，刑法
第2條第1項前段、第11條、第55條、第59條，修正前刑法第56條
，判決如主文。
本案經檢察官甲○○到庭執行職務。
中    華    民    國    95    年    12    月    22    日
               刑事第十庭  審判長法  官  林  照  明
                                 法  官  李  平  勳
                                 法  官  蔡  名  曜
上列正本證明與原本無異。
如不服本判決應於收受送達後十日內向本院提出上訴書狀，其未
敘述上訴之理由者並得於提起上訴後十日內向本院補提理由書（
均須按他造當事人之人數附繕本）。
                                 書記官  劉  恒  宏
中    華    民    國    95    年    12    月    26    日
附錄本案論罪科刑法條：
毒品危害防制條例第四條：
製造、運輸、販賣第一級毒品者，處死刑或無期徒刑；處無期徒
刑者，得併科新臺幣一千萬元以下罰金。
製造、運輸、販賣第二級毒品者，處無期徒刑或七年以上有期徒
刑，得併科新臺幣七百萬元以下罰金。
製造、運輸、販賣第三級毒品者，處五年以上有期徒刑，得併科
新臺幣五百萬元以下罰金。
製造、運輸、販賣第四級毒品者，處三年以上十年以下有期徒刑
，得併科新臺幣三百萬元以下罰金。
製造、運輸、販賣專供製造或施用毒品之器具者，處一年以上七
年以下有期徒刑，得併科新臺幣一百萬元以下罰金。
前五項之未遂犯罰之。
附表一：
第一級毒品海洛因10包（驗餘合計淨重18.28公克）。
附表二：
一、扣案供前開附表一之第一級毒品海洛因包裝用之外包裝袋10
    個（空包裝重3.76公克）。
二、扣案搭配門號0000000000號使用之OKWAP廠牌行動電話機具1
    支（不含ＳＩＭ晶片卡〈按依國內電信公司一般定型化契約
    之約定，該晶片卡之所有權乃係屬電信公司所有，申請人僅
    因承租門號而取得晶片卡使用權〉）
附表三：
    販賣第一級毒品海洛因所得之新臺幣5千元；販賣第二級毒
    品甲基安非他命所得為新臺幣7千5百元，合計為新臺幣1萬2
    千5百元。
附件一：邱坤新之0000000000號行動電話與被告持有他人之0000
        000000號行動電話之監聽譯文：
  一 94年7月6日晚上9時28分（Ａ即邱坤新、Ｂ即被告）：
     Ａ：你大啊？
     Ｂ：你好。
     Ａ：我坤興（按應係坤新）啦，大的，其兄他們的朋友還
         要嗎？
     Ｂ：他們走了。
     Ａ：我不好意思再打去問。
  二 94年7月8日下午1時40分（Ａ即邱坤新、Ｂ即被告）：
     Ａ：我現在要去了，看要不要一起處理，他說那個28就有
         了。
     Ｂ：那拿1顆回來，你過來拿錢。
     Ａ：好，我過去向你拿。
  三 94年7月8日下午1時47分（Ａ即邱坤新、Ｂ即被告）：
     Ａ：大仔，我坤興，你有糖果？
     Ｂ：都沒有了，連用都沒得用。
     Ａ：我想說如果你那裡有，我就不用跑那麼遠了，不然我
         來去拿好了，拿回來再拿一點給你。
附件二：鄧博豪之0000000000號與被告之0000000000號行動電話
        監聽譯文：
  (一)94年10月24日下午3時30分許（Ａ即鄧博豪、Ｂ即被告）：
     Ａ：筆（應係必）兄，眼鏡有過去找你嗎？
     Ｂ：沒有。
     Ａ：啊他昨天在跟你說有3個．．．有3箱水果要那個喔。
     Ｂ：沒說，我也是要去慶隆的那裡。
     Ａ：啊你3箱水果有買嗎？
     Ｂ：還沒有啦，他就不知道人跑到哪裡去。
     Ａ：要嗎？
     Ｂ：人不知道跑到哪裡去啊。
     Ａ：啊不然我待會回去幫你帶回去啦，我待會去買．．．
         去採水果。
     Ｂ：好啦。
     Ａ：好啦，我回去再找你。
  (二)同年11月6日下午1時56分許（Ａ即鄧博豪、Ｂ即被告）：
     Ａ：我阿  李仔。
     Ｂ：嗯。
     Ａ：我現在有問到一批，這批說稍微有那個而已，啊我待
         會去看樣品，看完你有要那個嗎？
     Ｂ：那有味道的不要啦。
     Ａ：我知道我先去看樣品，看可不可以，若可以再跟你說
         。
     Ｂ：好啦。
     Ａ：嗯有味道我就不跟你說。
附件三：蕭海峰之0000000000號行動電話與被告持有他人之0000
        000000號行動電話，於94年7月14日晚間8時14分之監聽
        譯文（Ａ即蕭海峰、Ｂ即被告）：
     Ａ：老大，粗的1千，你在你家嗎，我等一下過去。
     Ｂ：嗯。
                                                      Ｒ


司法院資訊處製作；財團法人民間司法改革基金會備份。
